臺灣高雄地方法院刑事判決　　　　　　　　　　　　　九十年度訴字第二五五○號
　　公　訴　人　臺灣高雄地方法院檢察署檢察官
　　被　　　告　甲○○
　　指定辯護人　本院
　　被　　　告　丁○○
　　指定辯護人　本院
右列被告因違反槍砲彈藥刀械管制條例案件，經檢察官提起公訴（九十年度偵字第一
六八六五號），本院判決如左：
    主  文
甲○○未經許可，持有手槍，處有期徒刑伍年陸月，併科新臺幣陸拾萬元，罰金如易
服勞役，以罰金總額與陸個月之日數比例折算，褫奪公權伍年。扣案之奧地利ＧＬＯ
ＣＫ１９型口徑９ｍｍ之制式半自動手槍（獲案槍枝管制標號︰000000000
0號）壹支、彈匣貳只及口徑９ｍｍ制式半自動手槍子彈壹顆均沒收。
丁○○無罪。
    事  實
一、甲○○於民國八十年間某日，在高雄市新興區「吾愛吾家」西餐廳，以新臺幣（
    下同）二十五萬元，向年籍、姓名不詳綽號「俊仔」年約四十餘歲之成年男子，
    購得具殺傷力之奧地利ＧＬＯＣＫ１９型口徑９ｍｍ之制式半自動手槍（槍號為
    ＡＧＮ６○３，獲案槍枝管制標號︰0000000000號）乙支、彈匣二只
    及子彈十顆，未經許可而無故持有上開槍、彈。嗣於九十年八月初，甲○○因與
    被害人乙○○間有賭債糾紛，丁○○於九十年八月十一日凌晨零時十分許，在高
    雄縣林園鄉○○村○○街十六號「勁爆妞小吃部」附近之甘蔗園小吃店，發現乙○○在「勁爆妞小吃部」包廂內，遂以電話通知甲○○，甲○○即駕車攜帶上開
    槍、彈前往該處，由丁○○入該小吃部包廂內通知乙○○以談論與甲○○債務為
    由，將正在該小吃部內飲酒之乙○○叫至店外，雙方碰面後，因乙○○稱現無資
    力償還該款項，雙方即為債務問題發生口角爭執，此時，甲○○竟基於傷害之犯
    意，持上開槍、彈朝乙○○大腿擊發二槍，第一發未擊中，第二發則擊中乙○○
    左大腿後貫穿傷及右大腿，致乙○○受有「兩側大腿槍傷」之傷害（傷害部分未
    經合法告訴，亦未提起公訴），甲○○旋即駕車逃離現場。又因警據報追查前開
    槍擊案件，甲○○懷疑係「勁爆妞小吃部」老闆丙○○提供警方監視錄影帶及告
    發，竟另基於傷害之犯意，於九十年八月十九日夜間十一時四十分許許，駕駛牌
    照號碼ＶＩ─二三五五號自小客車，並攜帶上開槍彈，前往高雄縣林園鄉○○街
    一八三號「春風檳榔攤」，朝正在該檳榔攤內之丙○○大腿擊發四槍，其中二槍
    並未擊中，二槍則擊中丙○○右大腿後貫穿傷及左大腿，致丙○○受有「右大腿
    槍擊傷（貫穿動脈）、併嚴重股動脈神經、肌肉斷裂」之傷害（傷害部分未經合
    法告訴，亦未提起公訴），甲○○隨即乘坐上開自用小客車逃逸。迨於九十年九
    月六日夜間九時四十五分許，甲○○在高雄縣鳳山市○○○路三三二巷九號前為
    警查獲，並帶同警方人員前至高雄市○○路五七一巷三十七號其友人蔡登慶住處
    ，在大廳後方樓梯下櫥櫃內，當場扣得甲○○藏放在該處之上開奧地利ＧＬＯＣ
    Ｋ１９型口徑９ｍｍ之制式半自動手槍一支、彈匣二只及子彈四顆等物。
二、案經高雄縣警察局林園分局報請臺灣高雄地方法院檢察署檢察官偵查起訴。
    理  由
壹、有罪部分︰
一、右揭事實，業據被告甲○○於警偵訊及本院審理中供承不諱，核與證人即被害人
    乙○○及丙○○於警詢、偵查（偵查卷頁四十、四五背面）或九十一年一月十日
    本院審理中證述之情節大致相符，並有被告丁○○於警詢及偵查中（偵查卷頁十
    六背面）供述在卷，另經證人即在場目擊之「勁爆妞小吃部」經理葉富枝、目擊
    證人龔文祥、葉宗廟、黃楓居、楊美枝及蔡登慶於警詢或偵查中分別證述屬實；
    被害人乙○○受有如事實欄所示之傷害，有長庚紀念醫院高雄醫學中心出具之診
    斷證明書乙張在卷可稽；被害人丙○○受有如事實欄所示之傷害，有建佑醫院、
    長庚紀念醫院高雄醫學中心、邱綜合醫院分別出具診斷證明書各乙紙附卷足憑；
    且有臺灣高雄地方法院檢察署檢察官九十年度他字第二三一三號拘票暨報告書乙
    紙、高雄縣警察局林園分局九十年九月七日搜索扣押筆錄乙紙及查獲現場照片十
    八幀等在卷可攷；復有奧地利ＧＬＯＣＫ１９型口徑９ｍｍ之制式半自動手槍乙
    支、彈匣二只及子彈四顆扣案可資佐證；而扣案槍枝及子彈經送內政部警政署刑
    事警察局以性能檢驗法、試射法、比對顯微鏡比對法等鑑驗方法鑑定結果，送鑑
    制式手槍枝乙支（獲案槍枝管制編號：0000000000號），認係奧地利
    ＧＬＯＣＫ１９型口徑９ｍｍ之制式半自動手槍，槍號為ＡＧＮ６○３，槍管內
    具六條右旋之來復線，機械性能良好，可擊發子彈，認具殺傷力；送鑑制式子彈
    四顆（試射三顆）認均係口徑９ｍｍ制式半自動手槍彈，彈底標記分別為ＰＭＣ
    ９ｍｍＬＵＧＥＲ（二顆，試射一顆）、ＡＣ９９９ｍｍＬＵＧＥＲ（二顆，試
    射二顆），認均具殺傷力；上述管制編號：0000000000號之制式半自
    動手槍試射彈殼經與高雄縣警察局林園分局九○年八月十六日高警刑鑑三二五號
    刑事案件證物採驗紀錄表送鑑之「乙○○槍擊案」彈殼二顆及九○年八月二十一
    日高警刑鑑三三九號刑事案件證物採驗紀錄表送鑑之「丙○○槍擊案」彈殼三顆
    比對結果，其彈底紋痕特徵相吻合，認均係由該槍枝所擊發等情，有內政部警政
    署刑事警察局九十年十月四日刑鑑字第一九一五一三號鑑驗通知書、九十年八月
    二十二日刑鑑字第一七八四九一號鑑驗通知書及九十年八月二十四日刑鑑字第一
    八一五六二號鑑驗通知書各乙紙附卷供參，足認被告甲○○之自白與事實相符，
    堪信為真實。是本案事證已臻明確，被告甲○○犯行洵堪認定，應予依法論科。
二、按本案查扣之奧地利ＧＬＯＣＫ１９型口徑９ｍｍ之制式半自動手槍乙支暨彈匣
    二只及子彈四顆，分別為槍砲彈藥刀械管制條例第四條第一項第一款及第二款所
    規定手槍、子彈，核被告甲○○所為，係犯槍砲彈藥刀械管制條例第七條第四項
    之未經許可持有手槍罪及同條例第十二條第四項之未經許可持有子彈罪。被告甲○○以一持有行為，同時持有前開手槍及子彈，侵害數法益，乃一行為觸犯數罪
    名之想像競合犯，依刑法第五十五條之規定，從一重之未經許可持有手槍罪處斷
    。公訴人雖漏未引用槍砲彈藥刀械管制條例第十二條第四項之未經許可持有子彈
    罪條文，惟已於起訴書犯罪事實欄載明該犯罪事實，此部分業經起訴，本院自應
    予以審理，附此敘明。又按犯槍砲彈藥刀械管制條例之罪，於偵查或審判中自白
    ，並供述全部槍砲、彈藥、刀械之來源及去向，因而查獲或因而防止重大危害治
    安事件之發生者，減輕或免除其刑，槍砲彈藥刀械管制條例第十八條第四項定有
    明文，被告甲○○於為警查獲後自白並帶同警方人員前至高雄市○○路五七一巷
    三十七號其友人蔡登慶住處，在該處大廳後方樓梯下櫥櫃內，當場扣得被告甲○○全部藏放在該處之上開奧地利ＧＬＯＣＫ１９型口徑９ｍｍ之制式半自動手槍
    一支、彈匣二只及子彈四顆等情，業據證人即屋主蔡登慶於警詢中供述在卷，並
    有前揭拘票報告書及查獲現場照片足資佐憑，堪認為真實，核與前揭規定相符，
    且為鼓勵自白犯罪因而查獲槍彈來源者，減少社會之危害，爰依前揭規定減輕其
    刑。爰審酌制式手槍、子彈均屬高度危險之物品，非經主管機關許可不得擅自持
    有，以維社會大眾安全，被告無故持有上開槍、彈，且未繳交治安機關，影響社
    會治安至深且鉅；邇來我國非法槍枝氾濫，不法之徒動輒擁槍自重，輕則以之恐
    嚇勒索、欺壓善良，重則持之殺人越貨，使百姓聞槍色變，嚴重破壞社會秩序，
    詎料，被告竟因賭債及報復等細故，復持制式槍彈射傷被害人乙○○、丙○○二
    人，恃強鬥狠，惡性重大，惟參以被告甲○○犯罪後尚能坦承犯行，態度尚可，
    又斟酌渠之犯罪動機、目的、手段及所生危害等一切情狀，量處如主文所示之刑
    ，並就罰金部分併諭知易服勞役之折算標準，以示懲儆。末就被告甲○○違反槍
    砲彈藥刀械管制條例之犯罪性質，有宣告褫奪公權之必要，爰併依刑法第三十七
    條第二項之規定，宣告褫奪公權五年。至扣案之奧地利ＧＬＯＣＫ１９型口徑９
  ｍｍ之制式半自動手槍（獲案槍枝管制標號︰0000000000號）乙支、
    彈匣二只及具殺傷力口徑９ｍｍ制式半自動手槍子彈一顆，均係違禁物，應依刑
    法第三十八條第一項第一款規定，併予宣告沒收。另就被告甲○○開槍射傷被害
    人乙○○、丙○○二人所用之子彈六顆，以及因送鑑驗經試射完畢之子彈三顆，
    均已失其為槍砲彈藥刀械管制條例所管制之彈藥性質，自無庸宣告沒收之，併予
    指明。
貳、無罪部分︰
一、公訴意旨另以被告丁○○於前揭事實中，與被告甲○○基於犯意聯絡，共同持有
    上開槍、彈，因認被告丁○○涉犯有槍砲彈藥刀械管制條例第七條第四項之未經
    許可持有手槍及同條例第十二條第四項之未經許可持有子彈等罪嫌。
二、按犯罪事實應依證據認定之，無證據不得推定其犯罪事實，刑事訴訟法第一百五
    十四條定有明文。又按刑事訴訟法上所謂認定犯罪事實之證據，係指足以認定被
    告確有犯罪行為之積極證據而言，如未能發現相當證據或證據不足以證明，自不
    能以推測或擬制之方法，以為裁判基礎，最高法院二十九年上字第三一○五號及
    同院四十年臺上字第八十六號分別著有判例，此亦為刑法論理中「罪疑唯輕原則
    」之具體表現；是以，無論直接證據或間接證據，其為訴訟上證明，須於通常一
    般人均不至於有所懷疑，而得確信其為真實之程度者，始得據之為有罪之認定，
    倘其證明尚未達此一程度，而有合理性懷疑之存在時，即無從為有罪之認定，若
    不能證明被告犯罪者，應諭知無罪之判決，刑事訴訟法第三百零一條第一項定有
    明文，合先敘明。
三、公訴人認被告丁○○有上揭諸犯行，無非係以右揭事實已經被害人乙○○、丙○○供陳明確，參之以是被告進入「勁爆妞小吃部」內，將被害人乙○○叫出至店
    外，以及乙○○中彈受傷後，被告丁○○尚上前打了乙○○鼻子一拳等情觀之，
    被告丁○○顯然知悉被告甲○○持有槍彈為其論據，惟訊據被告丁○○堅詞否認
    有何未經許可持有手槍、子彈犯行，辯稱︰伊當日在勁爆妞小吃部隔壁吃東西，
    剛好看到乙○○就通知甲○○，因為甲○○先前告訴伊，乙○○欠甲○○錢，要
    伊看到乙○○時通知甲○○；當日伊並不知甲○○為何會開槍；伊並未打乙○○
    一拳；案發前後上開槍彈均未交給伊，伊也沒有看過，伊不知有這些槍彈等語。
    經查︰
  (一)被害人乙○○於槍擊是日下午，在長庚紀念醫院高雄醫學中心第一加護病房隔離
    室內，為警詢問中陳稱︰伊認識甲○○（道仔）、丁○○（坤茂）二人，歹徒有
    六至七名，甲○○開槍；案發時由丁○○叫伊至勁爆妞店外，甲○○即持槍硬要
    押伊上車，槍指在伊頭上，伊用手挽住甲○○之槍，二人僵持一會後伊放手，甲○○就開槍；六、七名歹徒中有一名男子用拳頭毆打伊鼻子二下等語；被害人乙○○另於九十年八月三十日警詢中陳稱︰伊被甲○○槍擊中彈後，丁○○及另一
    名男子以拳頭朝伊臉部、頭部毆打云云；被害人乙○○又於偵查中供稱︰甲○○
    對伊大腿開槍後，丁○○過來打伊鼻子二下云云。經核被害人乙○○於案發是日
    警詢中之陳述，較為接近犯罪行為之時點，被害人之記憶應較嗣後半個月警詢或
    偵查中清晰，亦較接近事實，故以被害人於案發是日警詢中所供述之情節，較為
    可採。是以，被害人乙○○既認識被告甲○○、丁○○二人，於伊遭被告甲○○
    槍擊後，即有某位男子以拳頭毆打伊鼻子二下，衡諸常情，被害人乙○○應無誤
    認此舉乃為被告甲○○或丁○○二人所為之理。
  (二)另證人即被害人丙○○於九十一年一月十日本院審理中結證稱：案發當時其被甲○○開槍後就昏迷，不知道丁○○有無到場等語甚明，核與被告甲○○供稱︰此
    部分犯情，丁○○並不知情，亦未同行等語大致相符，且自目擊證人葉宗廟、黃
    楓居及楊美枝於警詢或偵查中所證述情節以觀，亦未有被告丁○○確與被告甲○○同行等情在卷，顯見被害人乙○○、丙○○二人為被告甲○○所槍擊時，被告
    丁○○並未持有任何手槍或子彈至明。
  (三)扣案槍彈係因被告甲○○為警持票拘提後自白，並帶同警方人員至蔡登慶住處而
    起出等情，悉如前述，殊與被告丁○○無涉。
四、此外，復查無其他積極證據足資肯認被告丁○○有何與被告甲○○共同未經許可
    持有手槍、子彈等犯行，徒然僅憑被害人乙○○乃被告丁○○進入「勁爆妞小吃
    部」叫喚始出至店外乙節，遽認被告丁○○乃與被告甲○○共同未經許可持有手
    槍、子彈等事實，委實有推測或擬制之虞，揆諸首揭條文及說明，被告丁○○犯
    行既屬不能證明，自應為被告丁○○無罪判決之諭知。
據上論斷，應依刑事訴訟法第二百九十九條第一項前段、第三百零一條第一項，槍砲
彈藥刀械管制條例第七條第四項、第十二條第四項、第十八條第四項，刑法第十一條
前段、第五十五條、第四十二條第三項、第三十七條第二項、第三十八條第一項第一
款，罰金罰鍰提高標準條例第二條，現行法規所定之貨幣單位折算新台幣條例第二條
，判決如主文。
本案經檢察官曾靖雅到庭執行職務。
中      華      民      國    九十一    年      二      月      七      日
                                  臺灣高雄地方法院刑事第二庭
                                      法  官  劉  定  安
右正本證明與原本無異。
如不服本判決，應於判決送達後十日內，向本院提出上訴狀。
                                     書記官   歐  文  政
中    華    民    國      九十一      年      二      月      八      日
附錄本案論罪科刑法條全文︰
槍砲彈藥刀械管制條例第七條第四項
未經許可，持有、寄藏或意圖販賣而陳列第一項所列槍砲、彈藥者，處五年以上有期
徒刑，併科新台幣一千萬元以下罰金。
槍砲彈藥刀械管制條例第十二條第四項
未經許可，持有、寄藏或意圖販賣而陳列子彈者，處五年以下有期徒刑，併科新台幣
三百萬元以下罰金。
